臺灣高雄地方法院民事判決　　　　　　　94年度訴字第2246號
原　　　告　台灣中小企業銀行股份有限公司
法定代理人　丙○○
訴訟代理人　乙○○
　　　　　　戊○○
被　　　告　丁○○
　　　　　　甲○○
　　　　　　　　　　　弄7號
當事人間撤銷贈與等事件，本院於民國94年12月23日言詞辯論終
結，判決如下：
    主  文
被告丁○○與甲○○於民國九十四年四月七日就坐落嘉義縣六腳
鄉○○○段崩山小段二七五地號土地應有部分四分之一所為之贈
與行為，及於民國九十四年四月十九日以贈與為原因所為之所有
權移轉登記行為，應予撤銷。
被告甲○○應將嘉義縣朴子地政事務所於民國九十四年四月十九
日，以九四朴土字第六○三七號收件就前項土地所為之所有權移
轉登記予以塗銷。
訴訟費用由被告負擔。
    事實及理由
壹、程序方面
一、按當事人法定代理人其代理權消滅者，訴訟程序在有法定代
    理人承受其訴訟以前當然停止；又承受訴訟人，於得為承受
    時，應即為承受之聲明，民事訴訟法第170條、第175條第1
    項分別定有明文。查本件起訴後，原告之法定代理人已變更
    為丙○○，有財政部函1份存卷可參（本院卷第57頁），其
    聲明承受訴訟，核與前開規定相符，自應准許。
二、本件被告經合法通知，均未於言詞辯論期日到場，核皆無民
    事訴訟法第386 條各款所列情形，爰依原告之聲請，由其一
    造辯論而為判決。
貳、實體方面
一、原告主張：緣訴外人霈澤實業股份有限公司（下稱霈澤公司
    ）邀同被告丁○○及訴外人林旭仁、王志敏共同擔任連帶保
    證人，先後於92年8月11日、93年12月31日、94年1月7日、
    94年1 月18日，向伊借款4 筆，金額分別為新台幣（下同）
    800,000 、1,170,000 、1,380,000 、1,280,000 元，借款
    期限如附表一所示，雙方並約定按月攤還本息，附表一編號
    1 借款利率按伊基準利率指數加碼年息4.18% 機動計付，附
    表一編號2 至4 借款利率按伊基準利率加碼年息3.37% 機動
    計付，如未按期履行，即喪失期限利益，全部債務視為到期
    ，除按約定利率計算遲延利息外，其逾期清償在6 個月以內
    者，按上開利率加計10% ，其超過6 個月部分，按上開利率
    20% 計算違約金；又於93年8 月12日與伊簽訂委任開發進口
    遠期信用狀借款契約，雙方約定自上開訂約日起至94年8 月
    12日止，霈澤公司在美金150,000 元額度內，得循環借款作
    為開發進口遠期信用狀之用，並應按月繳付利息，自伊或伊
    國外代理銀行付款之日起至各筆借款到期日止，按伊通知利
    率支付，伊並得依照伊借入外匯資金成本加碼利率隨時調整
    ；到期不履行時，除依照到期日翌日伊牌告外幣貸款利率支
    付遲延利息外，逾期6 個月以內，另按遲延利息百分之10%
    ，逾期超過6 個月，另按遲延利息百分之20% 加付違約金，
    嗣霈澤公司先後向伊申請開發國外信用狀，伊已為其分別墊
    款美金81,648元、61,819.2元。詎霈澤公司就附表一所示借
    款部分，僅繳息至94年6 月11日、同年4 月29日、同年5 月
    6 日、同年5 月17日，分別積欠如附表一所示借款本金合計
    3,341,856 元及利息、違約金未清償；另有關信用狀墊款部
    分，於94年3 月26日、同年7 月8 日到期後，霈澤公司僅償
    還部分墊款，尚餘附表二所示之墊款本金美金113,403.84元
    及利息、違約金未償，迭經催討，均置之不理。而丁○○為
    上開債務之連帶保證人，依法自應負連帶給付責任，然丁○
    ○卻於94年4 月7 日，將其所有坐落嘉義縣六腳鄉○○○段
    崩山小段275 地號土地應有部分1/4 （下稱系爭土地）贈與
    被告甲○○，並於同年月19日辦妥所有權移轉登記，伊得知
    此情後，發現丁○○除系爭土地外，已無資力清償上開債務
    ，其所為顯係規避伊之求償而有害於伊之債權，為此，爰依
    民法第244 條之規定，請求撤銷被告間就系爭土地所為之贈
    與及所有權移轉行為等語。並聲明求為判決：如主文所示。
二、原告就其主張訴外人霈澤公司自94年3 月26日起，陸續未按
    期清償借貸、墊款債務，依約其債務視同全部到期，及被告
    丁○○為該等借貸、墊款債務之連帶保證人，於94年4 月7
    日將系爭土地贈與被告甲○○，並於同年月19日辦妥所有權
    移轉登記各節，業據提出與所述相符之授信約定書、借據、
    連帶保證書、契據增補條款契約、還款紀錄明細表、國內信
    用狀融資契約、進口物資融資契約、信用狀結匯暨墊款承認
    書、授權書、開發信用狀申請書、進口單據到達通知書、進
    口結匯證實書其他交易憑證、土地登記第一類謄本、財政部
    台北市國稅局財產歸屬資料清單等件為證。而被告2 人就原
    告主張之事實已於相當時期受合法之通知，均未於言詞辯論
    期日到場，亦未提出書狀作何聲明或陳述，依民事訴訟法第
    280 條第3 項、第1 項規定，視同自認，則原告前開主張，
    堪信為真實。
三、按債務人所為之無償行為，有害及債權者，債權人得自知有
    撤銷原因時起1 年內，聲請法院撤銷之，民法第244 條第1
    項、第245 條分別定有明文。而所謂害及債權，乃指債務人
    之行為，致積極的減少財產，或消極的增加債務，因而使債
    權不能獲得清償之情形，最高法院81年度台上字第207 號判
    決意旨可資參照。又該條之撤銷權，其客體乃包括債務人所
    為之債權行為及物權行為，債權人行使此項撤銷權可同時訴
    請撤銷債務人所為之債權行為及物權行為。再按保證債務之
    所謂連帶，係指保證人與主債務人負同一債務，對於債權人
    各負全部給付之責任者而言，是在債務未受清償前，連帶債
    務人中之一人所為之詐害行為，債權人自得對之依民法第24
    4 條第1 項、第2 項之規定撤銷之，至於其他連帶債務人有
    資力與否，在所不問。本件霈澤公司向原告借款及由原告代
    墊款，其尚積欠原告如附表一、二所示之欠款及利息、違約
    金未清償，而被告丁○○身為霈澤公司之連帶保證人，自應
    就霈澤公司前揭欠款及利息、違約金負連帶清償之責。惟丁
    ○○於94年4 月7 日，將其所有之系爭土地贈與被告甲○○
    ，並於同年月19日辦妥所有權移轉登記；而丁○○為上開贈
    與行為時，其名下除系爭土地外，僅有中華郵政股份有限公
    司屏東郵局之存款1 筆2,221 元，此有該局查詢帳戶最近交
    易資料及財政部台北市國稅局93年度綜合所得稅各類所得資
    料清單各1 份存卷可憑（本院卷第35、82頁），則其將系爭
    土地贈與並移轉所有權予甲○○，核屬積極減少其財產，因
    而使原告之債權不能獲得清償，揆諸前揭說明，其贈與行為
    有損害原告之債權甚明。從而，原告本於民法第244 條第1
    項、第4 項之規定，訴請求撤銷被告間之前開贈與行為及所
    有權移轉行為，並請求甲○○塗銷所有權移轉登記，即有理
    由，應予准許。
四、結論：本件原告之訴為有理由，依民事訴訟法第385 條第1
    項前段、第78條、第85條第1 項前段，判決如主文。
中　　華　　民　　國　　94　　年　　12　　月　　30　　日
                  民事第一庭  審判長法　官  甯馨
                                    法　官  劉傑民
                                    法　官　莊珮君
上為正本，係照原本作成。
如不服本判決，應於送達後20日內，向本院提出上訴狀並表明上
訴理由，如於本判決宣示後送達前提起上訴者，應於判決送達後
10日內補提上訴。
中　　華　　民　　國　　94　　年　12　　月　　30　　日
                                    書記官  何明昌
附表一：
┌─┬─────┬─────┬─────┬─────┬─────┬─────────────┐
│編│ 貸款金額 │ 未償金額 │借款日及到│利息起算日│利      率│違          約          金│
│號│ (新臺幣) │ (新臺幣) │期日(民國)│  (民國)  │          │                          │
├─┼─────┼─────┼─────┼─────┼─────┼─────────────┤
│１│800,000 元│310,063元 │92年8月12 │94年6月12 │年息7.53% │自94年7月12日起至清償日止 │
│  │          │          │日起至95年│日起至清償│          │，逾期在6個以內者，按上開 │
│  │          │          │8月12日   │日止      │          │利率10%，超過6個月按上開利│
│  │          │          │          │          │          │率20%計算。               │
├─┼─────┼─────┼─────┼─────┼─────┼─────────────┤
│２│1,170,000 │911,793元 │93年12月31│94年4月30 │年息6.72% │自94年5月30日起至清償日止 │
│  │元        │          │日起至94年│日起至清償│          │，逾期在6個以內者，按上開 │
│  │          │          │4月30日   │日止      │          │利率10%，超過6個月按上開利│
│  │          │          │          │          │          │率20%計算。               │
├─┼─────┼─────┼─────┼─────┼─────┼─────────────┤
│３│1,380,000 │1,100,000 │94年1月7日│94年5月7日│年息6.72% │自94年6月7日起至清償日止，│
│  │元        │元        │起至94年5 │起至清償日│          │逾期在6個以內者，按上開利 │
│  │          │          │月7日     │止        │          │率10%，超過6個月按上開利率│
│  │          │          │          │          │          │20%計算。                 │
├─┼─────┼─────┼─────┼─────┼─────┼─────────────┤
│4 │1,280,000 │1,020,000 │94年1月18 │94年5月18 │年息6.72% │自94年6月18日起至清償日止 │
│  │元        │元        │日起至94年│日起至清償│          │，逾期在6個以內者，按上開 │
│  │          │          │5月18日   │日止      │          │利率10%，超過6個月按上開利│
│  │          │          │          │          │          │率20%計算。               │
└─┴─────┴─────┴─────┴─────┴─────┴─────────────┘
附表二：
┌─┬─────┬─────┬─────┬─────┬─────────────┐
│編│ 墊款金額 │ 未償金額 │利息起算日│利      率│違          約          金│
│號│ (美 金)  │ (美  金) │  (民國)  │          │                          │
├─┼─────┼─────┼─────┼─────┼─────────────┤
│１│81,648元  │51,584.64 │94年6月9日│年息6.8%  │自94年7月9日起至清償日止，│
│  │          │元        │起至清償日│          │逾期在6個以內者，按上開利 │
│  │          │          │止        │          │率10%，超過6個月按上開利率│
│  │          │          │          │          │20%計算。                 │
├─┼─────┼─────┼─────┼─────┼─────────────┤
│２│61,819.2元│61,819.2元│94年3月10 │年息6.55% │自94年4月10日起至清償日止 │
│  │          │          │日起至清償│          │，逾期在6個以內者，按上開 │
│  │          │          │日止      │          │利率10%，超過6個月按上開利│
│  │          │          │          │          │率20%計算。               │
└─┴─────┴─────┴─────┴─────┴─────────────┘
